【裁判字號】    98,交聲,2317
【裁判日期】    981127
【裁判案由】    聲明異議
【裁判全文】
臺灣臺中地方法院交通事件裁定        98年度交聲字第2317號
原處分機關  交通部公路總局臺中區監理所豐原監理站
異  議  人
即受處分人  多順運通股份有限公司
法定代理人  甲○○
上列受處分人因違反道路交通管理處罰條例案件，對於交通部公
路總局臺中區監理所豐原監理站民國98年6月23日所為之裁決（
豐監稽違字第裁63─GE0000000號裁決書），聲明異議，本院裁
定如下：
    主  文
異議駁回。
    理  由
一、原處分機關略以：異議人即受處分人（下稱受處分人）多順
    運通股份有限公司所屬車牌號碼918-HJ號營業貨運曳引車附
    掛15-MU 號營運半拖車（下稱系爭車輛）載運砂石，於民國
    98 月2月9 日14時55分許，經警會同駕駛人員至臺中市○○
    路146 號之固定地磅站實際過磅結果，系爭車輛核定總聯結
    重量43公噸，過磅總重47.4公噸，超重4.4 公噸，為臺中市
    警察局第六分局員警以中市警交字第GE0000000 號舉發違反
    道路交通管理事件通知單舉發。原處分機關遂於98年6 月23
    日依依道路交通管理處罰條例第29條之2 第1 項前段、第3
    項之規定（裁決書漏載第1 項前段），裁處罰鍰新臺幣（下
    同）15,000 元，並記汽車違規紀錄1 次等語。
二、聲明異議意旨略以：受處分人所有之系爭車輛，於上開時間
    載運臺中市筏子溪東海橋上游第三期水岸整建及景觀改善工
    程之砂石，於當日14時28分裝載砂石完畢後，由經濟部標準
    檢驗局檢定合格之地磅秤重為47,270公斤。惟該車行經臺中
    市○○路時過磅重量為47,400公斤，並遭員警開單。因地磅
    測量本有誤差值，經濟部水利署第三河川局亦不可能以較多
    之量出貨，應以其在河川局地磅測量值為準確。為此聲明異
    議，請准予免罰等語。
三、按「汽車裝載貨物超過核定之總重量、總聯結重量者，處汽
    車所有人罰鍰，並記汽車違規紀錄1 次。」、「有前2 項規
    定之情形者，應責令改正或當場禁止通行，並處新臺幣（下
    同）10,000元罰鍰，超載10公噸以下者，以總超載部分，每
    1 公噸加罰1,000 元；超載逾10公噸至20公噸以下者，以總
    超載部分，每1 公噸加罰2,000 元；超載逾20公噸至30公噸
    以下者，以總超載部分，每1 公噸加罰3,000 元；超載逾30
    公噸者，以總超載部分，每1 公噸加罰5,000 元。未滿1 公
    噸以1 公噸計算。」道路交通管理處罰條例第29條之2 第1
    項前段、第3 項分別定有明文。
四、經查：
（一）本件受處分人所有之系爭車輛總聯結重量為43公噸，有原
      處分機關檢送之汽車車籍查詢附卷可稽。然系爭車輛於上
      開時、地載運砂石為警攔查時，經至臺中市○○路146 號
      之固定地磅站實際過磅結果，重量為47.4公噸，已超載4.
      4 公噸，因而為警掣單舉發等情，則有臺中市警察局舉發
      違反道路交通管理事件通知單、玉門電子地磅過磅單等件
      在卷可憑。且臺中市○○路146 號之固定地磅於97年8 月
      22 日 經經濟部標準檢驗局檢定合格，最大秤量為60 000
      公斤，最小秤量為200 公斤，有效期限至98年8 月31日等
      情，此有該檢驗局97年8 月25日核發之度量衡器檢定合格
      證書附卷可佐。準此，系爭車輛於前揭時間至臺中市○○
      路146 號固定地磅秤量之結果，重量既為47.4公噸，尚在
      該固定地磅經檢驗合格之有效期間及秤量範圍內，應認該
      固定地磅關於本件之秤量結果並無失準之情狀。受處分人
      雖提出經濟部水利署第三河川局之過磅單，主張系爭車輛
      之重量應為47270 公斤，但2 次秤量之時間、所使用之地
      磅並不相同；且系爭車輛在經濟部水利署第三河川局秤量
      之地磅，僅針對該局辦理「筏子溪東海橋上游第三期水岸
      整建及景觀改善工程暨土石標售」時為標售土石數量統計
      之需所設置，過磅單數據僅供作該工程土石標售總量制及
      計量計價之用，不另做其他證明用途，有該局98年8 月5
      日水三工字第0980076230號函存卷可查，臺中市○○路14
      6 號之固定地磅則係專供警方稽查汽車裝載貨物有無超過
      核定之總重量、總聯結重量，兩者在用途及功能上顯然迥
      異。據上，尚難認系爭車輛在經濟部水利署第三河川局之
      秤量結果有何較臺中市○○路146 號之固定地磅秤量結果
      更為準確可採，而得資為本案交通違規事實認定依憑之情
      狀，受處分人稱：應以在經濟部水利署第三河川局秤量之
      結果為準云云，無法遽採。況且，不論依系爭車輛在經濟
      部水利署第三河川局或在臺中市○○路146 號固定地磅之
      秤量結果，系爭車輛之載重均已超過核定之總聯結重量，
      且均超載逾4 公噸而未逾5 公噸，確有汽車裝載貨物超過
      核定之總聯結重量之交通違規情事，至臻明確，堪予認定
      。
（二）次按行為人駕駛汽車裝載貨物超過核定之總重量或總聯結
      重量，未逾百分之10，而未嚴重危害交通安全、秩序或發
      生交通事故，且情節輕微，以不舉發為適當者，交通勤務
      警察或依法令執行交通稽查任務人員得對其施以勸導，免
      予舉發。違反道路交通管理事件統一裁罰基準及處理細則
      第12條第1 項第13款定有明文。然其制定之目的乃在於考
      量儀器測量之精準度等因素，避免因交通執法儀器使用上
      發生誤差，而以一定之「寬容值」作為篩選舉發處罰對象
      之作法，由員警斟酌儀器測得之數據，決定是否舉發，並
      非提高法定核定總重量之標準，亦非授與車輛所有人增加
      裝載量之利益，車輛所有人或駕駛人不僅不因之取得超載
      之權利，尤不得執為車輛裝載上限之標準。在本件中，系
      爭車輛在臺中市○○路146 號固定地磅秤量結果，超載4.
      4 公噸，已逾系爭車輛經核定之總聯結重量之百分之10，
      與前揭得免予舉發之要件有間，自無該規定之適用。退步
      言之，縱依系爭車輛在經濟部水利署河川局秤量之結果，
      系爭車輛超載之重量雖未逾核定之總聯結重量之百分之10
      ，但舉發機關仍得審酌是否嚴重危害交通安全、秩序或發
      生交通事故，情節是否輕微，且以不舉發為適當，並非必
      不予舉發，是以本件經舉發機關審認結果，認應予舉發，
      亦有所據，並無違誤。是以受處分人請求本件准予免罰，
      亦無理由。
（三）綜上所述，原處分機關以受處分人所有系爭車輛裝載貨物
      超過核定總聯結重量4.4 公噸，依道路交通管理處罰條例
      第29條之2 第1 項前段、第3 項規定，裁處受處分人罰鍰
      15,000元，並記汽車違規紀錄1 次，於法有據，受處分人
      提起本件聲明異議，為無理由，應予駁回。至原處分機關
      於裁決書處罰主文欄雖記載「依63條記汽車違規紀錄1次
      」，其中「依63條」等字，顯係「依29條之二第1 項」之
      誤載，併此敘明。
四、據上論斷，應依道路交通管理處罰條例第87條第2 項、道路
    交通案件處理辦法第19條，裁定如主文。
中    華    民    國    98    年    11    月    27    日
                  交通法庭  法  官  莊嘉蕙
以上正本證明與原本無異。
如不服本裁定應於送達後五日內向本院提出抗告狀。
                            書記官  陳怡臻
中    華    民    國    98    年    11    月    27    日


司法院資訊處製作；財團法人民間司法改革基金會備份。
